臺灣彰化地方法院刑事判決　　　　　　　96年度簡上字第90號
上　訴　人　臺灣彰化地方法院檢察署檢察官
被　　　告　甲○○
上列上訴人因被告藏匿人犯案件，不服本院北斗簡易庭九十六年
度斗簡字第七三號中華民國九十六年二月二十七日第一審判決（
原檢察官聲請簡易判決處刑案號：九十五年度偵字第一０一０三
號），提起上訴，本院管轄第二審合議庭判決如下：
    主  文
上訴駁回。
    事實及理由
一、本案經本院審理結果，認除簡易判決所引用之聲請簡易判決
    處刑書犯罪事實欄第一至三行有關前科之記載應更正為「甲
    ○○曾於民國八十一年間因竊盜案件，經法院判處有期徒刑
    八月確定，又於八十一年間再因竊盜等案件，經法院判處有
    期徒刑一年三月，並於刑前強制工作三年確定，再於八十三
    年間因懲治盜匪條例案件，經法院判處有期徒刑八年二月確
    定，上揭三案接續執行，於九十年三月二十六日縮刑假釋出
    獄執行保護管束，於九十四年八月二十三日假釋期滿未經撤
    銷，視為執行完畢」外，餘第一審判決認事用法及量刑均無
    不當，應予維持，並引用第一審判決書記載之事實、證據及
    理由（如附件）。
二、本件上訴人即檢察官上訴意旨略以：（一）原審判決固於事
    實及理由欄載明被告應論以累犯，並加重其刑，惟竟漏未載
    明被告應依刑法第一百六十七條規定減輕其刑，並先加後減
    之，雖原審於適用法條欄有引用前揭條文之條號，然仍無法
    具體判斷原審是否確實依法減輕其刑，判決似有疏漏。（二
    ）檢察官於九十五年度偵字第一０一０三號聲請簡易判決處
    刑書，已詳載求刑罰金四百元及理由，原審固有權不採，惟
    似應說明不採之理由，並於判決內載明其所量刑度之標準及
    依據，惟原審對於量處被告拘役二十日之刑度部分未置說明
    ，似有判決不載理由之嫌。（三）查本案被告已自白犯行，
    並請求從輕量刑，檢察官依被告之表示向法院求刑，依刑事
    訴訟法第四百五十一條之一第三項、第四項規定，法院應於
    檢察官求刑之範圍內為判決，否則即應依同法第四百五十二
    條規定，適用通常程序審判之。是原審判決未依檢察官之求
    刑為判決，亦未改適用通常程序審判，判決容有違法之嫌。
    （四）綜上，原審判決量刑過重，似有未洽，為此難認原判
    決妥適，請另為適法之判決等語。
三、訊據被告甲○○對於上開頂替犯行坦承不諱，核與證人陳詹
    順於檢察官訊問時證述之情節相符，並有被告於九十五年六
    月二十一日警詢筆錄在卷可稽，且被告所涉犯之竊電罪部分
    ，業經臺灣彰化地方法院檢察署檢察官以九十五年度偵字第
    八二七五號以其嫌疑不足而為不起訴處分，此有該不起訴處
    分書在卷可稽，且被告供稱其係因母親年紀大，所以就幫母
    親承擔竊電罪等語，故其顯有意圖使犯人隱避而頂替之意圖
    甚明，是以本件被告頂替之犯行事證亦已臻明確，其犯行自
    堪認定。
四、(一)按檢察官審酌案件情節，認為宜以簡易判決處刑之案件，
    被告於偵查中自白者，得向檢察官表示願受科刑之範圍或願
    意接受緩刑之宣告，檢察官同意者，應記明筆錄，並即以被
    告之表示為基礎，向法院求刑或為緩刑宣告之請求，法院應
    於檢察官求刑或緩刑宣告請求之範圍內為判決，但有下列情
    形之一者，不在此限：……（四）檢察官之請求顯有不當或
    顯失公平者，此刑事訴訟法第四百五十一條之一第一項、第
    四項定有明文。而檢察官為求刑，依據前揭法條文義並貫徹
    認罪協商制度之精神，法院若認檢察官之請求顯有不當或顯
    失公平，除非改用通常程序審判，否則量刑即應受拘束；且
    於檢察官求刑範圍內為判決。惟查，本件被告雖於偵查中自
    白，惟被告並未向檢察官表示願受科刑之範圍，且未經記明
    筆錄，僅係由檢察官於聲請簡易判決處刑書以「被告固不應
    明知自身非犯人，而為頂替之行為，嚴重危害犯罪偵查之正
    確性，惟念其係因其母親陳詹順年事已高，又行動不便，始
    為本件頂替犯行，惡性尚輕，且於偵查中自白犯行，犯後態
    度良好等一切情狀，請依修正前未提高罰金數額之規定從輕
    量處罰金四百元，以示薄懲，用勵自新」，向法院求刑，此
    有被告之偵訊筆錄及聲請簡易判決處刑書各一份在卷可稽。
    是以本件並非刑事訴訟法第四百五十一條之一第一項所示之
    認罪協商，而僅係一般之求刑，法院即無受同條第四項所示
    應於檢察官求刑之範圍內為判決之拘束，而得依刑法第五十
    七條所規定科刑時應審酌一切情狀，尤應注意該條所列之十
    項事項，為科刑輕重之標準，是以原審未採檢察官求刑之罰
    金四百元即非違法。
    (二)次按簡易判決，應記載下列事項：一、第五十一條第一項
    之記載。二、犯罪事實及證據名稱。三、應適用之法條。四
    、第三百零九條各款所列事項。五、自簡易判決送達之日起
    十日內，得提起上訴之曉示。但不得上訴者，不在此限。前
    項判決書，得以簡略方式為之，如認定之犯罪事實、證據及
    應適用之法條，與檢察官聲請簡易判決處刑書或起訴書之記
    載相同者，得引用之，刑事訴訟法第四百五十四條定有明文
    。本件原簡易判決就應適用之法條已於事實及理由三、第二
    行記載引用「刑法第一百六十七條」之規定減輕其刑，即足
    以具體判斷原審是否確實依該條之規定減輕其刑，而無違法
    可言。
五、本件原審審酌被告犯罪情節，且被告又係累犯，據以論罪科
    刑，判處被告拘役二十日，並依修正前刑法第四十一條第一
    項前段之規定諭知易科罰金之折算標準，核無不當，上訴人
    指摘原判決有量刑過重之不當情事，聲請撤銷原判決，為無
    理由，應駁回其上訴。
據上論斷，應依刑事訴訟法第四百五十五條之一第一項、第三項
、第三百七十三條、第三百六十八條，判決如主文。
本件經檢察官吳芙如到庭執行職務。
中　　華　　民　　國　　96　　年　　5 　　月　　22　　日
                        臺灣彰化地方法院刑事第二庭
                            審判長法官  石馨文
                            法      官  郭麗萍
                            法      官  尚安雅
以上正本證明與原本無異。
本判決不得上訴。
中　　華　　民　　國　　96　　年　　5 　　月　　23　　日
                            書  記  官  洪年慶
